臺灣彰化地方法院刑事判決　　　　　　　　　　　　　九十一年度訴字第一四三號
　　公　訴　人　臺灣彰化地方法院檢察署檢察官
　　被　　　告　丁○○
　　指定辯護人　本院公設辯護人　庚○○
右列被告因強盜等案件，經檢察官提起公訴（九十年度偵字第八二二七號），本院判
決如左：
    主      文
丁○○連續意圖為自己不法之所有，攜帶兇器，以脅迫至使不能抗拒，而取他人之物
，處有期徒刑拾壹年捌月，扣案之彎形開山刀壹把沒收。又攜帶兇器竊盜，處有期徒
刑柒月，扣案之扳手貳支均沒收。主刑部分應執行有期徒刑拾貳年。
    事      實
一、丁○○前因違反麻醉藥品管理條例案件，經本院以七十九年度訴字第四七六號判
    決判處有期徒刑六年，先後由臺灣高等法院臺中分院以八十年度上訴字第四一七
    號判決，及最高法院以八十年度台上字第二八七二號判決分別駁回上訴而告確定
    ，於民國八十三年一月十八日假釋出獄，本應至八十五年十一月三日假釋期滿；
    惟其又於假釋期內另犯煙毒案件，由本院以八十五年度訴字第六二號判決判處有
    期徒刑三年三月，經臺灣高等法院臺中分院以八十五年度上訴字第七一九號判決
    駁回上訴確定，並與前揭假釋撤銷後所餘殘刑有期徒刑二年九月十六日接續執行
    ，於八十八年十月十五日再次假釋出獄，應至九十一年七月八日假釋期間始行屆
    滿，於後記行為時仍於假釋期內。詎丁○○仍不知警惕，（一）因見擺設於路旁
    之檳榔攤平日僅有女性一人在店內看顧，又無特別門禁管制，遂認有機可乘，乃
    基於意圖為自己不法所有之概括犯意，向不知情之未婚妻葉如芳借得登記於前夫
    張智凱名下之車牌號碼ＩＤＪ—六五九號重機車，且為求掩人耳目，並改掛他人
    機車車牌或將機車後方擋泥塑膠板反轉遮住車牌，頭戴黑色全罩式安全帽，連續
    於附表編號一至九號所示之時間，騎乘該部機車前往如附表所示檳榔攤，先佯裝
    前來購買飲料、檳榔或找換零錢，待附表所示之己○○等檳榔攤小姐轉身拿取物
    品之際，丁○○即自身上取出預先攜帶之客觀上足供作為兇器使用之彎形開山刀
    一把，以持握手中或接近檳榔攤小姐身體之方式，向渠等喝令搶劫不要妄動等語
    ，以此脅迫方式至使上開檳榔攤小姐達於不能抗拒之程度，而強取如附表所示財
    物，得手後現金均供己花用。（二）丁○○又於九十年十二月七日凌晨零時三十
    分許，在彰化縣和美鎮○○路五十七號斜對面處，因見葉至雄所有之車牌號碼Ｋ
    ＳＣ—四七二號重機車發生車禍受損而暫時停放該地，竟另行萌生為自己不法所
    有之意圖，以其所攜帶客觀上足供作為兇器使用之扳手二支，將原本懸掛於機車
    後方以螺絲鎖上之「ＫＳＣ—四七二」號車牌一面拆下而竊取得手。嗣丁○○將
    竊得之車牌藏置於身上，行經彰化縣和美鎮○○路與西興路口時為警當場查獲，
    並自丁○○身上扣得其所有供竊取車牌所用之扳手二支，復循線查獲上開強盜犯
    行，經警前往彰化縣和美鎮○○里○○路一九一巷五號丁○○住處內，當場扣得
    其所有供強盜犯罪所用之彎形開山刀一把。
二、案經彰化縣警察局和美分局報請臺灣彰化地方法院檢察署檢察官偵查起訴。
    理      由
一、訊據被告就右揭強盜部分犯罪事實已迭於警訊及偵審中坦承不諱，惟矢口否認有
    何竊盜車牌犯行，辯稱：伊當時經過該部機車停放之地點，與一隻小狗在旁逗弄
    ，因小狗鑽入機車底下，在伊將機車扶起時車牌掉落，伊因為不知如何處理才將
    車牌帶回，本想自己找尋失主，並非有意竊盜云云。然查：被害人葉至雄所有之
    ＫＳＣ—四七二號機車於發生車禍後，即停放在彰化縣和美鎮○○路五十七號斜
    對面處，車牌仍鎖在機車上並未掉落等情，業據被害人葉至雄於警訊中指證明確
    ，復有贓物認領保管單一紙、車牌及扳手照片二張附卷可稽，並有扳手二支扣案
    為憑。則車牌既以螺絲鎖於機車後方，按理應無可能於被告搬動之際即輕易掉落
    ，如非被告利用扳手等工具拆卸而下，又何能順利取得？況且被告既已知悉該部
    機車因發生車禍而放置該處，通常已有車禍報案紀錄留存於警局，車主亦無可能
    對於停放地點毫無所悉，且多半於日後即會自行前來將車取去，被告應無將車牌
    送至警局招領或自行尋覓失主之必要。是以被告辯稱：發現車牌掉落，欲將車牌
    歸還失主云云，顯與事理常情不符，自有未洽，不足為採。至於被告所涉強盜犯
    行部分，則經被害人己○○、辛○○、乙○○、甲○○、黎素貞、丙○○、戊○
    ○、薛佳樺、子○○指訴歷歷，並有遭強盜之檳榔攤照片、位置圖在卷足參，復
    有彎形開山刀一把、黑色全罩式安全帽一頂扣案為憑。而被告所持之彎形開山刀
    一把，刀鋒銳利足以傷人，行竊所用之扳手二支則為金屬材質製成，屬堅硬鈍重
  之物，如用以揮擊人體亦足以造成相當傷害，客觀上均足供作為兇器使用。又被
    告持用刀械向被害人喝令搶劫不要妄動等語，而強行取走檳榔攤內之財物，被害
    人心中感受之驚懼失措實已不言可喻；而前揭被害人又一再陳明遭到強盜當時心
    中甚感害怕等語，是以綜合主觀及客觀情事判斷，被告脅迫行為顯足以至使被害
    人達於不能抗拒之程度。本案事證已臻明確，被告犯行至堪認定。
二、按懲治盜匪條例於四十六年六月五日修正公布，刪除第八條施行期間一年及第十
    條依特種刑事案件訴訟條例審理之規定，其原第九條改為第八條，第十一條改為
    第九條。修正前本條例全部內容，曾經立法院民刑商法委員會審查，認尚有繼續
    沿用之必要，始改採為新法之全部條文，並重新調整條次，形式上雖是「修正」
    ，實質上係明白確認懲治盜匪條例已從臨時性舊法改制為常態性之刑事特別法，
    等同於制定新法。因此，懲治盜匪條例重新立法之合法性，應不因修正前曾施行
    期滿始以命令展期而有影響，合先敘明。又被告行為後，懲治盜匪條例業於九十
    一年一月三十日公布廢止，刑法第三百二十八條以下強盜罪章則於同日修正公布
    ，按懲治盜匪條例之廢止，與刑法強盜罪等相關條文之修正，係同時公布，立法
    目的在以修正後之刑法取代懲治盜匪條例，避免修正前之刑法發生中間法之效力
    ，故懲治盜匪條例雖已廢止，然因廢止前後均有刑罰規定，應屬刑法第二條第一
    項之行為後法律之變更，而非刑罰廢止，依刑法第二條第一項規定，自應就被告
    行為時有效之懲治盜匪條例與裁判時之修正後新刑法比較適用，至於修正前之刑
    法既非中間法，即不生比較問題。查懲治盜匪條例第五條第一項第一款之罪之法
    定刑為無期徒刑或七年以上有期徒刑，修正後刑法第三百三十條之加重強盜罪之
    法定刑則為七年以上有期徒刑，二者輕重顯屬有別，並以修正後刑法第三百三十
    條加重強盜罪之刑度較輕，依刑法第二條第一項前段所揭示之「從新從輕原則」
    ，自應適用修正後刑法第三百三十條之罪處斷。核被告丁○○攜帶兇器強盜他人
    財物及竊取車牌，所為係犯修正後刑法第三百三十條之攜帶兇器加重強盜罪，及
    刑法第三百二十一條第一項第三款之攜帶兇器加重竊盜罪。被告所為多次強盜犯
    行，時間緊接，方法相同，觸犯構成要件相同之罪名，顯係基於概括犯意反覆為
    之，應依連續犯之規定論以一罪，就此部分並依法加重其刑。至其所犯上開二罪
    間，行為互殊，犯意各別，應予分論併罰。爰審酌被告年輕氣盛，正值康強盛年
    ，竟不思依憑一己努力掙取生活所需，反而於假釋期間恃其強力任取被害人財物
    ，非惟自身價值觀念偏差至極，手段之兇暴更為社會人情所難容，如未施予相當
    長期之刑罰監禁，實難衡平被告犯行之嚴重惡性，亦不足以對於被告矯正犯罪惡
    習之成效產生合理期待，及被告犯罪動機、手段、犯後坦承強盜犯行及否認行竊
    之態度、所生危害之嚴重程度、具有國中畢業學歷之智識程度等一切情狀，分別
    量處如主文所示之刑，並定其應執行之刑，以示懲儆。
三、扣案之扳手二支、彎形開山刀一把等物，係供上開竊盜、強盜犯罪所用之物，且
    為被告所有，業據其供明在卷，應依刑法第三十八條第一項第二款之規定，宣告
    沒收。至於黑色全罩式安全帽一頂，固屬被告所有之物，但僅供被告掩飾身分使
    用，而非直接作為犯罪工具，應無諭知沒收之必要，附此敘明。
據上論斷，應依刑事訴訟法第二百九十九條第一項前段，刑法第二條第一項前段、第
五十六條、修正後刑法第三百三十條、刑法第三百二十一條第一項第三款、第五十一
條第五款、第三十八條第一項第二款，判決如主文。
本案經檢察官廖曉萍到庭執行職務。
中    華    民    國    九十一      年      四      月        四        日
                                臺灣彰化地方法院刑事第三庭
                                    法      官  高  文  崇
右正本證明與原本無異。
如不服本判決，應於判決送達後十日內向本院提出上訴狀( 須附繕本 )。
告訴人或被害人對於判決如有不服具備理由請求檢察官上訴者，其上訴期間之計算係
以檢察官收受判決正本之日期為準。
                                    法院書記官  謝  志  鑫
中    華    民    國    九十一      年      四      月        九        日
刑法第三百二十一條
犯竊盜罪而有左列情形之一者，處六月以上五年以下有期徒刑：
一、於夜間侵入住宅或有人居住之建築物、船艦或隱匿其內而犯之者。
二、毀越門扇、牆垣或其他安全設備而犯之者。
三、攜帶兇器而犯之者。
四、結夥三人以上而犯之者。
五、乘火災、水災或其他災害之際而犯之者。
六、在車站或埠頭而犯之者。
前項之未遂犯罰之。
附表：
┌──┬─────┬─────────────┬───┬─────┐
│編號│時間      │地點                      │被害人│所得財物  │
├──┼─────┼─────────────┼───┼─────┤
│一  │九十年十一│彰化縣線西鄉○○路與草豐路│己○○│新台幣（下│
│    │月二十五日│口「阿蓮檳榔攤」          │      │同）四千八│
│    │十六時許  │                          │      │百元      │
├──┼─────┼─────────────┼───┼─────┤
│二  │九十年十二│彰化縣和美鎮道○路十三號旁│辛○○│二千五百元│
│    │月三日十七│「阿珠檳榔攤」            │      │          │
│    │許        │                          │      │          │
├──┼─────┼─────────────┼───┼─────┤
│三  │九十年十二│彰化縣彰化市○○路一八九巷│乙○○│二千三百五│
│    │月四日十五│十九弄十七號「慾火焚身檳榔│      │十元      │
│    │時十分許  │攤」                      │      │          │
├──┼─────┼─────────────┼───┼─────┤
│四  │九十年十二│彰化縣彰化市○○路一五０之│甲○○│一千八百元│
│    │月二日二十│二號「雙子星檳榔攤」      │      │        │
│    │一時許    │                          │      │          │
├──┼─────┼─────────────┼───┼─────┤
│五  │九十年十一│彰化縣彰化市○○路一一三號│癸○○│五千六百元│
│    │月三十日十│「００７雙子星檳榔攤」    │      │          │
│    │八時四十五│                          │      │          │
│    │分許      │                          │      │          │
├──┼─────┼─────────────┼───┼─────┤
│六  │九十年十二│彰化縣和美鎮○○路○段四六│戊○○│約三千元  │
│    │月四日十三│二號「一六八檳榔攤」      │      │          │
│    │時許      │                          │      │          │
├──┼─────┼─────────────┼───┼─────┤
│七  │九十年十一│彰化縣和美鎮○○路一七二號│壬○○│七千元    │
│    │月十四日十│前「王牌檳榔攤」          │      │          │
│    │五時三十分│                          │      │          │
│    │許        │              │      │          │
├──┼─────┼─────────────┼───┼─────┤
│八  │九十年十一│彰化縣和美鎮○○路五七六號│子○○│二千七百五│
│    │月二十六日│「財源檳榔攤」            │      │十元      │
│    │十八時五十│                          │      │          │
│    │分許      │                          │      │          │
├──┼─────┼─────────────┼───┼─────┤
│九  │九十年十一│彰化縣和美鎮○○路○段二九│丙○○│七千八百五│
│    │月二十九日│五號「清華檳榔攤」        │      │十元      │
│    │十四時許  │                          │      │          │
└──┴─────┴─────────────┴───┴─────┘
